高雄高等行政法院判決
　　　　　　　　　　　　　 九.
　　　　　　　　　　　　　 九.
原　　　告　消費者成衣有限公司
代　表　人　甲○○
訴訟代理人　葉維惇會計師
　　　　　　陳國雄會計師
被　　　告　財政部台灣省南區國稅局
代　表　人　朱正雄局長
訴訟代理人　丙○○
　　　　　　丁○○
　　　　　　乙○○
上列當事人間因稅捐稽徵法事件，原告不服財政部中華民國九十
四年三月二十九日台財訴字第０九四０００三一四五０號訴願決
定，提起行政訴訟。本院判決如下：
　　主  文
原告之訴駁回。
訴訟費用由原告負擔。
　　事  實
壹、事實概要：
　　緣原告於民國（下同）八十八年二月至九十一年十二月間銷
    售勞務，銷售額（租金）合計新台幣（下同）一三、三八三
    、０一二元，未依規定開立統一發票與實際買受人英屬維京
    群島商銀鯨股份有限公司台灣分公司（以下簡稱銀鯨公司台
    灣分公司），而開立與買受人之客戶，違反行為時營業稅法
    （九十年七月九日修正營業稅法名稱為加值型及非加值型營
    業稅法，以下簡稱營業稅法）第三十二條第一項及稅捐稽徵
    管理營業事業會計帳簿憑證辦法第二十一條第一項規定，經
    財政部台北市國稅局（以下簡稱台北市國稅局）查獲，通報
    被告所屬嘉義市分局查證屬實，審理違章成立，乃依稅捐稽
    徵法第四十四條規定按查明認定之銷售總額處百分之五罰鍰
    六六九、一五０元。原告不服，申經復查，獲變更原核定罰
    鍰為六三七、二八六元。原告猶表不服，提起訴願，經遭決
    定駁回，遂提起本件行政訴訟。
貳、兩造聲明：
一、原告聲明求為判決：訴願決定及原處分（復查決定含原核定
    處分）均撤銷。
二、被告聲明求為判決：原告之訴駁回。
參、兩造之爭點：
甲、原告主張之理由：
一、按原告為一國內服飾業者，自七十七年設立以來已對地方市
    場的長期經營與區域消費行為模式熟悉，而在國際品牌業者
    （銀鯨公司台灣分公司）欲打進台灣市場拓展業務，卻仍遭
    逢些許現實上的阻力之際，原告自可藉助歷來經營之經驗提
    供國際品牌業者營運上之協助。同時，由於台灣成衣零售市
    場之性質要屬分散聚落式，面對外來的國際競爭，其於進貨
    成本、品牌知名度及管理技巧上皆相對處於劣勢而面臨發展
    上的瓶頸，是原告為尋求企業之多元發展，乃與銀鯨公司台
    灣分公司以類似專櫃合作經營方式，由其提供貨物及經營店
    面所累積之現場業務管控技術，並於店內銷售由原告向銀鯨
    公司台灣分公司進貨之產品予消費者，希冀藉此雙方合作模
    式，提升原告之競爭力，尋求雙贏機會。
二、次按「營利事業依法規定應給與他人憑證而未給與，應自他
    人取得憑證而未取得，或應保存憑證而未保存者，應就其未
    給與憑證、未取得憑證或未保存憑證，經查明認定之總額，
    處百分之五罰鍰。」為稅捐稽徵法第四十四條所規定。而觀
    本案合作條件為：１、由原告以在地之人脈提供店面從事成
    衣銷售經營，並由原告依法開立發票交付予消費者；２、由
    銀鯨公司台灣分公司供貨（成衣）及提供經營店面所累積之
    現場銷售管控技術，以協助原告經營貨物銷售事宜；３、雙
    方合作銷售之性質類如一般連鎖企業所謂之加盟店，原告並
    未收取定額租金，而銀鯨公司台灣分公司亦未另行收取加盟
    金。依此，無論係供貨商或原告，均已分別依法開立銷貨發
    票予進貨商（原告）及消費者，則論以交易進行兩造之約定
    ，並無存有未依前開規定取得憑證之情，應甚明確。
三、又按「認定事實，須憑證據，不得出於臆測」為改制前行政
    法院即現之最高行政法院六十一年判字第七０號判例所明示
    。又契約之解釋應探究當事人真意並本於誠信原則履行，不
    應拘泥於文字，此乃法律解釋及契約自由原則所當然。惟被
    告及訴願決定核認原告將店面出租予銀鯨公司台灣分公司，
    並對依銷售額按浮動比率計算之金額認屬佣金（即租金）收
    入，不但誤解私法自治下雙方契約之俱屬進銷關係，其亦未
    審酌原告與銀鯨公司台灣分公司並無為此而短漏開發票之誘
    因，率予認定，難謂不生以租稅干預經濟之虞，自非法所允
    。查於系爭合作契約下，銀鯨公司台灣分公司並未對原告收
    取類似加盟權利金或經營服務費等名目之款項，而係以原告
    之銷售額扣除事前約定依銷售額多寡按浮動比率計算之金額
    （該金額即為原告經銷之銷貨毛利）後，作為銀鯨公司台灣
    分公司提供貨物予原告之銷貨收入（即原告之進貨成本）為
    原則，另部分契約則考量正常銷售期及特價或清倉拍賣時期
    之不同利潤別以共享該合作店之經營利潤。是合作店僅由銀
    鯨公司台灣分公司參與合作經營，而原告自行辦理營業登記
    並銷售銀鯨公司台灣分公司之產品，顯見上開合作事宜，為
    雙方基於各自經營策略之結果。蓋原告實無由將房屋租予銀
    鯨公司台灣分公司，任他人進入原告營業店內銷售競爭產品
    之理。原告與銀鯨公司台灣分公司之合作關係並無訴願決定
    理由書二、（二）中所謂「給付租金明細表」之文件存在。
    且就銀鯨公司台灣分公司之利潤計，其亦無由透過原告再去
    承受支付另筆較高之二房東租金，而有違企業經營之成本最
    小原則。復按原告乃自行辦理營業登記，並銷售成衣予消費
    者，此與銀鯨公司台灣分公司直營系統所屬之承租銷售型態
    尚屬有別。倘本案確如被告所稱為一租賃關係，則原告僅須
    收取租金以坐享其成，實毋須再另為開立較高金額銷貨發票
    予消費者，反對己身更不利。況被告及訴願決定所稱「租賃
    」場地，為原告承租而來，依雙方租賃合約不得轉租之約定
    ，若原告有轉租予銀鯨公司台灣分公司之情事，即屬違約。
    是以原告並無據此而有短漏開發票之誘因，此再證諸原告確
    已實際開立發票，且其所納營業稅額遠高於向銀鯨公司之進
    貨數，顯見其無短漏開發票之情，更顯明灼。
四、按憲法課以人民納稅義務，除應遵守依法行政、量能課稅原
    則外，更應嚴守租稅中性原則，亦即租稅課徵應以行為本質
    為依歸，避免以租稅手段影響經濟行為之實質，進而造成納
    稅義務人之經濟活動因不同租稅對待而造成扭曲。則原告與
    銀鯨公司台灣分公司雖屬市場互為競爭之兩造，惟藉由既存
    雙方市場現況發展出一供給需求的合作契約，本即為經濟上
    自由結合與偏好選擇的結果。然訴願決定及被告均未審上情
    ，一方面引據法條課負原告應依法取具所稱「交易憑證」於
    前，卻又對應屬私法自治範疇之「交易」型態干涉於後，進
    而否認原告與供貨商間之實質交易與依該關係所開立之憑證
    ，並據此將其逕行臆測認定之雙方關係涵攝至僅以行政管理
    為目的之行為罰中，難謂無擴張原應嚴守的租稅法律主義所
    賦予行政下之稅捐稽徵任務，更有違租稅中立性。
五、被告及訴願決定（訴願決定理由書第五頁倒數第一行至第六
    頁）核認原告收取佣金（即租金）而未給予他人憑證，一方
    面指摘原告僅提供營業賣場之租賃而無銷售貨物之實質，另
    一方面卻指摘原告收取者為佣金收入，則如原告未予銷售貨
    物而僅提供場地，又豈有佣金收入之產生，足證其皆混淆佣
    金與租金兩相岐異之法律定性，率予否認原告與銀鯨公司台
    灣分公司既存之銷售買賣，與事實有間。被告核認原告收取
    佣金（即租金）而未給予他人憑證，不但混淆佣金與租金兩
    相歧異之法律定性於前，又未審租金乃係出租人以物租與他
    人使用收益之對價，而非對承租人依其使用租賃物之經營成
    果所取得之報酬於後，顯與民法第四百二十一條「稱租賃者
    ，謂當事人約定，一方以物租與他方使用收益，他方支付租
    金之契約。」規定有悖，則系爭合作合約書既未有相關租賃
    條件或租賃權利義務之約定，被告卻指摘其屬租賃關係，而
    未審租金之法律定性，自與事實不符，要無足採。復依民法
    第三百四十五條第一項規定「稱買賣者謂當事人約定一方移
    轉財產權於他方，他方支付價金之契約。」，其中「財產權
    」乃係具有財產價值之私權或法益，並不獨指物權或債權而
    言，是本案貨物之屬進銷買賣關係，並不因爾後商店之經營
    委由銀鯨公司台灣分公司派員管理及負責收取貨款而有所改
    變，乃訴願決定逕指訴願人未直接銷售貨物予實際買受人之
    客戶，並據為否認買賣法律關係之存在，難謂無混淆系爭法
    律及事實之發生時點，蓋一契約之成立，只須當事人雙方之
    意思表示互相一致，並不以具備何種方式為要件（參民法第
    三百四十五條之立法理由即明），此再證諸民法第三百四十
    五條第二項「當事人就標的物及其價金互相同意時，買賣契
    約即為成立。」之規定，更顯明灼。故原告向銀鯨公司進貨
    後之商店經營與人員貨款管理等事項，自不影響前揭買賣關
    係之成立，訴願決定書重複抄錄被告答辯理由云云，容有誤
    解。至於原告藉銀鯨公司國際連鎖經營品牌提供有關店面管
    理技術所需之各項知識，俾達一致品牌形象以及具體而完整
    體現品牌銷售功能等情，竟遭被告及訴願決定復加指摘係對
    服飾式樣選擇權及點收、檢驗所購買貨物數量和品質等之不
    作為，卻又未舉證以實其說，難謂非出於臆測，更無維持之
    餘地。又依一般銷售之常態，銷售行為除由製造商自行辦理
    銷售行為外，尚可透過經銷商或大盤商進行，蓋對製造商自
    行銷售行為而言，透過該經銷商或大盤商不但可相對保障一
    定之銷售收入來源，為保障經銷商或大盤商之一定利潤，亦
    會就其相對所減省之銷售費用給予經銷商或大盤商折扣。故
    經銷商為爭取合作店加入銷售以拓展市佔率及市場知名度計
    ，並無收取類似加盟權利金或經營服務費等名目之款項，而
    係以合作店銷售額扣除事前約定依銷售額多寡按浮動比率計
    算之金額 (該金額即為本地店家經銷之銷貨毛利)後，作為
    經銷商提供貨物予本地店家之銷貨收入（即本地店家之進貨
    成本），故比照上開製造商所給予經銷商之銷貨折扣情形，
    於該銷貨折扣等同為合作店家之保證利潤下，足見被告逕以
    該浮動比例認做佣金收入，亦有悖於常情，於理未合。
六、有關銀鯨公司台灣分公司收取銷售價款之約定：按收銀業務
    之目的係為確保雙方有關銷售業績內部控管之正確性與相互
    勾稽性，而銀鯨公司既屬一國際品牌業者，無論於市場銷售
    抑或內部管控之經驗，均較原告此種小規模經營業者更具規
    模與制度，是於類此合作內容之帳務記載攸關甚鉅下，雙方
    約定由管理技術較為完備之銀鯨公司負責銷售價款之收取，
    至符常情，實難據此即稱銀鯨公司台灣分公司為自營銷售。
    且縱收款人即屬銷售貨物之人，然查依現行加值型及非加值
    型營業稅法對課稅主體有關營業人之定義，自無須再於該法
    第六條另予規定其態樣，且參諸同法第二條對以銷售貨物或
    勞務之營業人為納稅義務人之規定，亦非以貨款之收款人為
    認定依據可證。況收銀人員仍係在合作店內本於原告之地位
    收取銷售貨款，並不改變原告銷售之事實，又一般商業買賣
    交易之款項託收情形，亦甚為普遍，更難以此相繩。另有關
    銀鯨公司台灣分公司全權負責合作店之經營管理，原告不得
    干涉之約定：查銀鯨公司既為國際連鎖品牌經營技術之所有
    者，當以其負責提供有關店面經營管理上所需之各項知識為
　　主，以期品牌形象之一致，倘原告可就銀鯨公司之管理技術
　　干涉，又如何具體而完整顯現品牌銷售功能，此為連鎖品牌
　　經營所當然。故所稱原告不得干涉，究其本意，係指不得干
　　涉或違反銀鯨公司對經營管理上之技術與知識而言，並不改
　　變由原告實際銷售貨物之本質。則原處分機關據此認定為原
　　告出租予銀鯨公司並由其自售，不僅與實情有違，亦明顯失
　　當。再者，有關原告提供營業賣場，負責房屋租金及水電管
　　理費之約定：再查系爭合作店之特殊銷售模式，部份原因乃
　　係銀鯨公司囿於投資成本效益與因應台灣市場特殊性之考量
　　，欲藉助原告地域性以拓展之業務及人脈參與銷售經營，此
　　在偏遠地區特性尤明。是以原告之營業賣場地點本為契約兩
　　造成立此類合作契約之必要之點，倘將原告提供營業賣場之
　　約定要件強制抽離於合作契約當中，非但已脫離類此合作契
　　約的本質與目的，對於一既有存在之實質經濟行為，無異更
　　是全然否定。則被告僅因原告之經營型態非屬一般常情，即
　　遽此認定要有銀鯨公司租賃自售之情，不但似嫌速斷，亦明
　　顯失當。是以原告提供營業賣場、負責房屋租金及水電管理
　　費等項約定係屬系爭合作契約之交易條件，為其本質所當然
　　。
七、按本件合作店之銷售模式，肇因於原告與國際品牌業者（銀
    鯨公司台灣分公司）同屬成衣服飾業者而為競爭之雙方，當
    國際品牌業者挾其進貨成本、品牌知名度及管理技巧上之優
    勢，欲打進台灣市場擴展業務之際，由於原告長期經營地方
    市場，熟悉區域消費行為，有其一定人脈，雙方均遭逢現實
    上之競爭壓力，為尋求雙贏機會，雙方遂發展出特殊的合作
    店之銷售模式，由銀鯨公司台灣分公司提供貨物經營店面所
    累積之現場業務管控技術，並於店內銷售由原告向銀鯨公司
    台灣分公司進貨之產品與消費者。惟上開特殊的合作店之銷
    售模式，因與百貨公司與專櫃廠商之合作經營方式極度類似
    ，遂比照開立發票報繳營業稅，政府稅收亦從未短少，足見
    系爭發票開立情形，確屬雙方合作經營服飾業務之結果，允
    應就其實際營業情形，核實認定為進銷貨之買賣行為，始符
    合司法院釋字第四二０號解釋意旨，應甚明確。
八、按百貨公司及其專櫃廠商採「先銷後進」之交易模式，不問
    是否符合財政部七十七年四月二日台財稅第七六一一二六五
    五五號函釋規定之要件，該百貨公司及其專櫃廠商「先銷後
    進」之交易，均屬買賣行為，並非租賃關係。按財政部七十
    七年四月二日台財稅第七六一一二六五五五號函令「百貨公
    司採用專櫃銷售貨物者，如符合左列條件，對於供應商提供
    陳列銷售之貨物，得向主管稽徵機關申請依照與供應商約定
    每次結帳（算）之次日取具進貨統一發票列帳：（一）股份
    有限公司組織。（二）經核准使用藍色申報書或委託會計師
    查核簽證申報營利事業所得稅。（三）申請前一年度未經查
    獲短、漏開統一發票。．．」上開函釋，特就符合規定要件
    之百貨公司及其專櫃廠商，准許以「先銷後進」方式開立發
    票。謹就其內容分析如次：1、百貨公司採「先銷後進」方
    式開立發票，且符合上開財政部七十七年函釋規定之適用要
    件者，縱稅捐機關人員當場查獲「先銷後進」，該百貨公司
    並無未依規定取得憑證之行為罰問題，而專櫃廠商亦無漏開
    發票之漏稅罰問題。2、百貨公司採「先銷後進」方式開立
    發票，但不符合上開財政部七十七年函釋規定之適用要件，
    倘稅捐機關人員當場查獲「先銷後進」，該百貨公司仍有稅
    捐稽徵法第四十四條規定，未依規定取得憑證之行為罰問題
    ，而專櫃廠商則有營業稅法第五十二條規定，漏開發票之漏
    稅罰問題。又百貨公司及其專櫃廠商，並未符合財政部七十
    七年函釋規定之適用要件，其「先銷後進」交易，於查獲前
    ，已自動補報補繳者，依據稅捐稽徵法第四十八條之一第一
    項規定，應予免罰。上述百貨公司與專櫃廠商「先銷後進」
    之交易，不問是否符合財政部七十七年函釋規定適用要件，
    被告均認定為買賣之進銷貨關係，並不會因其未符合財政部
    七十七年函釋規定之適用要件，就將上開進銷貨之買賣關係
    ，改變認定為租賃關係。再按合作店銷售模式與百貨公司專
    櫃銷售模式之型態極度相類似，原告業於起訴狀說明百貨公
    司與合作店兩者，在營業登記、開立發票、營業收入申報、
    貨物之瑕疵擔保責任等各項屬性均相當。而專櫃廠商與連鎖
    品牌廠商兩者，在物之所有權、銷售人員提供、水電裝潢等
    各項屬性均相當，唯一差別，僅專櫃模式之貨款由百貨公司
    收取，合作店模式之貨款由國際品牌業者收取乙項而已。查
    收銀業務之目的係為確保雙方有關銷售業績內部控管之正確
    性與相互勾稽性，而銀鯨公司台灣分公司既屬一國際品牌業
    者，無論於市場銷售抑或內部管控之經驗，均較原告此種小
    規模經營業者更具規模與制度，是於類此合作內容之帳務記
    載攸關甚鉅下，雙方約定由管理技術較為完備之銀鯨公司台
    灣分公司負責銷售價款之收取，至符常情，又貨款由何人收
    受，屬私法自制範疇，縱貨款未收仍應依規定開立發票，則
    被告僅以收款人員不同，全盤推翻合作店銷售模式與百貨公
    司專櫃模式極度相似之事實，顯然過於嚴苛。從而百貨公司
    專櫃模式既認定為進銷貨之買賣關係，則合作定銷售模式自
    亦屬進銷貨之買賣關係，應甚明灼。
九、財政部九十一年六月二十一日台財稅第000000000
    號解釋函令謂：「．．二、本案○○○○股份有限公司於合
    作店銷售之經營型態雖與於百貨公司設專櫃銷售之型態類似
    ，且均以合約約定按銷售額之一定比率支付佣金，惟該公司
    於合作店銷售貨物所得之貨款，係由該公司自行收款，其交
    易性質應認屬該公司之銷貨，依加值型及非加值型營業稅法
    第三十二條第一項規定，應由該公司依規定開立統一發票交
    付買受人，故尚無法比照適用本部七十七年四月二日台財稅
    第七六一一二六五五五號函暨八十六年二月二十日台財稅第
    八六一八八五一七八號函。」雖明釋不得比照適用百貨公司
    銷售型態處理，然其已指出合作店銷售與百貨公司設專櫃銷
    售之型態類似，亦未曾就該百貨專櫃之銷售行為認屬租賃型
    態而有應開立租金收入發票之情，謹比較其經營模式如後，
    更證二者均屬「進銷貨買賣關係」，要無實際上之不同：
┌──────┬─────────┬─────────┐
│            │百貨公司專櫃銷售  │系爭合作契約之銷售│
│            ├────┬────┼────┬────┤
│  比較項目  │百貨公司│專櫃廠商│合作店家│連銷品牌│
│            │(提供場 │(供貨銷 │(提供場 │(供貨銷 │
│            │地)     │售)     │地)     │售)     │
├──────┼────┼────┼────┼────┤
│營業登記    │   ○   │        │   ○   │        │
├──────┼────┼────┼────┼────┤
│開立發票    │   ○   │        │   ○   │        │
├──────┼────┼────┼────┼────┤
│營業收入申報│   ○   │        │   ○   │        │
├──────┼────┼────┼────┼────┤
│貨物瑕疵擔保│   ○   │        │   ○   │        │
├──────┼────┼────┼────┼────┤
│物之所有權  │        │   ○   │        │   ○   │
├──────┼────┼────┼────┼────┤
│銷售人員提供│        │   ○   │        │   ○   │
├──────┼────┼────┼────┼────┤
│水電裝潢    │(統一施 │○(裝潢 │(部分約 │○(依連 │
│            │工裝潢) │  分攤款│定由店家│  鎖品牌│
│            │        │  )     │負責施工│  式樣裝│
│            │        │        │)       │  潢 )  │
├──────┼────┼────┼────┼────┤
│貨款收付    │○(集中 │        │        │○(現場 │
│            │  收銀) │        │        │  駐店人│
│            │        │        │        │  員收銀│
│            │        │        │        │  )     │
├──────┼────┴────┼────┴────┤
│經營型態    │以進銷貨之買賣型態│以進銷貨之買賣型態│
│            │處理              │處理              │
└──────┴─────────┴─────────┘
十、合作店之合作銷售模式確屬進銷貨之買賣關係，原告亦有諸
　　多與推廣銷售商品有關之促銷活動，被告將之認定為租賃關
    係，確屬錯誤。按系爭合作店之合作銷售模式，原告從事諸
　　多之推廣銷售活動，包括：鼓勵相關銷售人員衝業績，訂立
　　相關獎勵辦法，故八十九年七月間招待銀鯨公司台灣分公司
　　銷售人員到童年渡假村渡假，取有童年股份有限公司開立之
　　統一發票、九十年一月間宴請銀鯨公司台灣分公司之銷售人
　　員，取有中國力霸股份有限公司開立之統一發票、九十年三
　　月間招待銀鯨公司銷售人員到日本旅遊，取有旅行業代收轉
　　付收據、乃至九十二年間鼓勵銷售人員達成目標業績時，可
　　招待到上海旅遊等；廣告宣傳在店面購買服飾商品享有免費
　　停車服務，取有宣傳廣告及賀達達汽車停車券樣張及購入與
　　銷售活動有關之擴大機，用於店內、店外招攬顧客或限時搶
　　購之宣傳，取有現金支出傳票及家洲電業行開立之統一發票
　　；製作存放服飾之架子，取有祝豪企業有限公司開立之統一
　　發票；換修捲門鐵架維護安全，取有統一發票可按。凡此，
　　足見原告確有從事合作店之銷售活動之事實，從而被告擅認
　　本件合作店之合作銷售模式，僅為單純租賃行為，並於本件
　　毫無短漏營業稅情形下，對原告處以行為罰，顯失之嚴苛，
　　並非有合。
十一、按合作店銷售模式與百貨公司專櫃銷售模式之型態極度相類
    似，均屬「先銷後進」之交易模式。縱本件合作店銷售模式
    ，並未符合財政部七十七年函釋之適用要件，其「先銷後進
    」交易，無法適用該函釋規定開立發票，故依據稅捐稽徵法
    第四十四條規定，其未依規定取得憑證部分，仍有處以行為
    罰問題。惟按「營業人未依『營業人開立銷售憑證時限表』
    規定開立統一發票，在經檢舉及稽徵機關調查前，於同一申
    報期限內自動補開，且於規定申報期限前申報者，適用稅捐
    稽徵法第四十八條之一規定，免按該法第四十四條規定處罰
    」為財政部八十六年五月十四日台財稅第八六一八九七五四
    ０號函釋所規定。查本件原告既於查獲前取具進項憑證並補
    報補繳稅款在案，故依據稅捐稽徵法第四十八條之一及上開
    財政部八十六年函釋規定，仍應免罰。
乙、被告主張之理由：
一、按「營利事業依法規定應給與他人憑證而未給與，應自他人
    取得憑證而未取得，或應保存憑證而未保存者，應就其未給
    與憑證、未取得憑證或未保存憑證，經查明認定之總額，處
    百分之五罰鍰。」為稅捐稽徵法第四十四條所明定。次按「
    提供勞務予他人，或提供貨物與他人使用、收益，以取得代
    價者，為銷售勞務。」、「營業人當期銷項稅額，扣減進項
    稅額後之餘額，為當期應納或溢付營業稅額。」、「第十四
    條所定之銷售額，為營業人銷售貨物或勞務所收取之全部代
    價，包括營業人在貨物或勞務之價額外收取之一切費用。但
    本次銷售之營業稅額不在其內。」及「營業人銷售貨物或勞
    務，應依本法營業人開立銷售憑證時限表規定之時限，開立
    統一發票交付買受人。」為營業稅法第三條第二項前段、第
    十五條第一項、第十六條第一項及第三十二條第一項前段所
    規定。復按「對外營業事項之發生，營利事業應於發生時自
    他人取得原始憑證，如進貨發票，或給與他人原始憑證，如
    銷貨發票。」為稅捐稽徵機關管理營利事業會計帳簿憑證辦
    法第二十一條第一項前段所規定。又「××公司於合作店銷
    售之經營型態雖與百貨公司設專櫃銷售之型態類似，且均以
    合約約定按銷售額之一定比率支付佣金，惟該公司於合作店
    銷售貨物所得之貨款，係由該公司自行收款，其交易性質應
    認屬該公司之銷貨，應由該公司依規定開立統一發票交付買
    受人。」及「按百貨公司採專櫃銷售貨物者，其交易性質為
    專櫃供應商銷貨予百貨公司，百貨公司再銷貨予消費者，故
    專櫃銷貨時，開立百貨公司之統一發票交付消費者。至營業
    人與另一營業人簽訂合作合約書，合作經營銷售貨物之案例
    ，如其合作雙方無進銷貨關係，僅單純為租賃關係，則與百
    貨公司採專櫃銷售貨物之型態不同，自不宜比照百貨公司設
    專櫃型態之方式開立統一發票。」為財政部九十一年六月二
    十一日台財稅字第０000000000號函及財政部賦稅
    署九十二年一月二十八日台稅二發字第０九二０四五０七六
    一號函所釋示。
二、原告於八十八年二月至九十一年十二月間銷售勞務，銷售額
    合計一三、三八三、０一二元，未依規定開立統一發票與實
    際買受人銀鯨公司台灣分公司，卻開立予買受人之客戶，違
    反首揭規定，經台北市國稅局查獲，通報被告所屬嘉義市分
    局查證屬實，移由被告審理違章成立，乃依首揭規定，按經
    查明認定之銷售總額處百分之五罰鍰六六九、一五０元。原
    告不服，申經復查，以原經查明認定之銷售總額應予扣除本
    次銷售之營業稅額，乃予變更原處分罰鍰金額為六三七、二
    八六元。
三、原告與銀鯨公司台灣分公司簽訂之合作合約書明定，原告將
    嘉義市○區○○路九十號建物之店面及開立統一發票之收銀
    機提供銀鯨公司經營其服飾系列使用，並負責申報銷售額、
    繳納營業稅及店面之維修保養，而銀鯨公司依約繳付押金四
    十萬元，負責銷售、管理及收取貨款等工作，並於隔月五日
    雙方對帳無誤後，由銀鯨公司台灣分公司將原告應得之抽成
    利潤於十日前匯入原告帳戶，再依實際營業額扣除原告抽成
    利潤後，開立統一發票予原告，店內之經營管理由銀鯨公司
    台灣分公司全權負責，原告不得干涉。而揆諸上開合約書內
    容，原告主要係就向陳宏綸承租之上開店面，提供予銀鯨公
    司使用，該公司每月再按約定之抽成利潤比例計算所得之金
    額給付原告，雙方並未約定由銀鯨公司台灣分公司將其商品
    銷售與原告，再由原告給付價金予該公司，按最高法院十七
    年第一一一八號：「解釋契約，固須探求當事人立約時之真
    意，不能拘泥於契約之文字，但契約文字業已表示當事人真
    意，無須別事探求者，即不得反捨契約文字而更為曲解。」
    判例意旨，足證該合約應屬店面之租賃契約，而非關於商品
    之買賣契約，合先陳明；又其非受委託代為經營，更與一般
    加盟店係由提供服務之業者授權加盟店使用其商標或技術等
    ，業者收取權利金，加盟店自負有關營業盈虧之情形迥異。
    是原告主張其性質類如一般連鎖企業所謂之加盟店乙節，洵
    不足採。
四、次查原告並非股份有限公司組織，且銀鯨公司台灣分公司保
    有商品所有權，僅需依抽成利潤比例支付租金予原告，其交
    易型態自不適用首揭財政部函釋規定有關百貨公司採專櫃銷
    售貨物方式開立統一發票，是原告應於收取銀鯨公司台灣分
    公司款項時開立租金收入之統一發票，方屬合法；惟其憑證
    實際交付情形，係銀鯨公司台灣分公司於銷售貨物時開立原
    告提供之統一發票，並由原告申報銷售額與稅額，原告再於
    結帳日，持向銀鯨公司請領應得之租金，同時取得銀鯨公司
    開立總銷售額扣除租金後金額之統一發票，作為進項憑證，
    核有收取租金銷售額漏未開立統一發票之違章情事。惟原告
    無銷貨事實，卻提供統一發票供銀鯨公司直接開立與消費者
    ，由其申報銷售額與稅額；另無進貨事實，卻取得銀鯨公司
    台灣分公司開立之統一發票並申報進項稅額扣抵銷項稅額，
    而該進銷差額即為其漏開發票予銀鯨公司所匯回之租金收入
    ，因其申報之銷項稅額大於申報之進項稅額，並未造成實質
    逃漏稅，但仍有未依規定開立統一發票與實際交易對象之情
    形，被告復查決定依首揭規定，予以變更原處分罰鍰為六三
    七、二八六元，並無違誤。
五、再按「稱買賣者，謂當事人約定一方移轉財產權於他方，他
    方支付價金之契約。」及「稱租賃者，謂當事人約定，一方
    以物租與他方使用收益，他方支付租金之契約。」民法第三
    百四十五條第一項及第四百二十一條第一項定有明文，故契
    約之內容只要符合上開規定，即屬租賃契約性質，至於租金
    之比例多寡，是否固定或係採浮動方式計算，在所不問。而
    原告及銀鯨公司台灣分公司在私法自治下所訂定之合約書既
    約定，原告將系爭店面提供予銀鯨公司台灣分公司經營其服
    飾系列之用，店內每天之營業收入由銀鯨公司收取，銀鯨公
    司台灣分公司僅需依抽成利潤比例支付租金予原告，被告據
    以核認原告與銀鯨公司台灣分公司間僅單純為租賃關係，而
    無進、銷貨關係，依法並無不合，原告所稱因其自八十八年
    起兼有銷售系爭服飾業務，而否定其與銀鯨公司台灣分公司
    間之買賣法律關係乙節，容有誤解。
六、另本件係就原告出租店面予銀鯨公司台灣分公司所收取之租
    金，未依規定開立統一發票予該公司所為之處罰，核與銀鯨
    公司台灣分公司銷售商品部分應如何開立統一發票及能否依
    原告所謂「先銷後進」之方式開立發票無涉，縱使如原告所
    述，銀鯨公司於銷售貨物時，先開立原告之統一發票給消費
    者，嗣經雙方結算，並由銀鯨公司立統一發票給原告作為進
    項憑證，據以申報營業稅，亦與原告於收取租金收入應另開
    立統一發票給銀鯨公司不同，自難以上開進銷貨部分已經申
    報銷售額繳納營業稅，主張本件租金收入部分之營業稅已經
    補報補繳而應予免罰，原告主張本件至多僅為一「先銷後進
    」模式，有稅捐稽徵法第四十八條之一免罰規定之適用等，
    顯係對法令之誤解，鈞院九十四年度訴字第三十一號判決，
    亦持相同見解。原告所訴為無理由，請予駁回等語。
　　理  由
一、按「將貨物之所有權移轉與他人，以取得代價者，為銷售貨
    物。提供勞務予他人，或提供貨物與他人使用、收益，以取
    得代價者，為銷售勞務。」、「營業人當期銷項稅額，扣減
    進項稅額後之餘額，為當期應納或溢付營業稅額。」、「營
    業人銷售貨物或勞務，應依本法營業人開立銷售憑證時限表
    規定之時限，開立統一發票交付買受人。」、「對外營業事
    項之發生，營利事業應於發生時自他人取得原始憑證，如進
    貨發票，或給與他人原始憑證，如銷貨發票。給與他人之憑
    證，應依次編號並自留存根或副本。」、「營利事業依法規
    定應給與他人憑證而未給與，應自他人取得憑證而未取得，
    或應保存憑證而未保存者，應就其未給與憑證、未取得憑證
    或未保存憑證，經查明認定之總額，處百分之五罰鍰。」營
    業稅法第三條第一項、第二項前段、第十五條第一項、第三
    十二條第一項前段、稅捐稽徵機關管理營利事業會計帳簿憑
    證辦法第二十一條第一項及稅捐稽徵法第四十四條定有明文
    。是營業人有交易之事實，即須依規定取得實際交易對象開
    立之進貨憑證，或給與對方銷貨憑證，若未取得或給與憑證
    ，即屬違章行為，應受處罰。
二、經查：本件原告於八十八年三月至九十一年十二月間銷售勞
    務，銷售額（租金）合計一三、三八三、０一二元，未依規
    定開立統一發票與實際買受人銀鯨公司台灣分公司，違反營
    業稅法第三十二條第一項及稅捐稽徵管理營業事業會計帳簿
    憑證辦法第二十一條第一項規定，經台北市國稅局查獲，通
    報被告所屬嘉義市分局查證屬實，審理違章成立，乃依稅捐
    稽徵法第四十四條規定按查明認定之銷售總額處百分之五罰
    鍰六六九、一五０元，嗣經復查決定變更為六三七、二八六
    元等情，業據兩造分別陳明在卷，復有原告與銀鯨公司台灣
    分公司簽訂之合作店合約書、被告九十三年二月二十六日九
    十三年度財營業字第六六０九三一００二０二號處分書及九
    十三年十月十六日南區國稅法一字第０九三０一０七五二八
    號復查決定書等附於原處分卷可稽，洵堪認定。
三、原告雖主張：原告與銀鯨公司台灣分公司同屬經營成衣買賣
    及進出口貿易業務，雙方因應市場需要，發展出特殊的合作
    專櫃模式，由原告向銀鯨公司台灣分公司購貨，並於實際銷
    貨時開立統一發票交付消費者，此種進、銷貨之買賣關係，
    並非銀鯨公司向來採取之直營方式，亦非單純之店面出租行
    為。雙方合作條件為，由原告提供店面並開立統一發票交付
    消費者，銀鯨公司台灣分公司則負責供貨並提供現場銷售管
    控技術，其性質類如一般連鎖企業所謂之加盟店，原告並未
    收取定額租金，銀鯨公司台灣分公司亦未另行收取加盟金。
    原告自七十七年設立迄今，均以服飾買賣為業，並經被告認
    定有案，豈有自八十八年起兼有銷售系爭服飾業務，即否定
    原告買賣之法律行為之理。被告一方面指摘原告收取佣金收
    入，另一方面卻指摘原告僅提供賣場之租賃而無銷售貨物之
    實質，認事用法有違誤。又被告核認原告將店面出租予銀鯨
    公司台灣分公司，並依銷售額按浮動比率計算之金額認屬租
    金收入，不但誤解私法自治下雙方契約之俱屬進銷關係，亦
    未審酌原告與銀鯨公司台灣分公司並無為此短漏開發票之誘
    因，難謂不生以租稅干預私經濟之虞。再者，首揭財政部九
    十一年六月二十一日台財稅字第０000000000號函
    雖明定合作店銷售不得比照百貨公司銷售型態處理，惟未曾
    規定該等行為係屬租賃型態而應開立租金收入發票，且原告
    向銀鯨公司台灣分公司進貨，並開立統一發票與消者之合作
    關係，至多僅為一「先銷後進」模式，原告既已於銷貨時開
    立發票予消費者，嗣後並向銀鯨公司台灣分公司取具進貨統
    一發票，依稅捐稽徵法第四十八條之一規定及財政部八十六
    年五月十四日台財稅第八六一八九七五四０號函釋，自屬免
    罰範圍云云。
四、然按「稱買賣者，謂當事人約定一方移轉財產權於他方，他
    方支付價金之契約。」、「稱租賃者，謂當事人約定，一方
    以物租與他方使用收益，他方支付租金之契約。」民法第三
    百四十五條第一項、第四百二十一條第一項分別定有明文。
    又「解釋意思表示，應探求當事人之真意，不得拘泥於所用
    之辭句。」民法第九十八條亦有明文；而「解釋契約，固須
    探求當事人立約時之真意，不能拘泥於契約之文字，但契約
    文字業已表示當事人真意，無須別事探求者，即不得反捨契
    約文字而更為曲解。」最高法院十七年上字第一一一八號亦
    著有判例可資參照。
五、經查，原告與銀鯨公司台灣分公司在八十八年二月至九十一
    年十二月期間，立有合作店合約書，由原告提供嘉義市○○
    路九十號店面，由銀鯨公司台灣分公司經營服飾專賣店，核
    該契約書載明：「．．第一條：甲方（指原告）同意將其坐
    落於嘉義市○○路九０號之標的物提供予乙方（指銀鯨公司
    台灣分公司）作為乙方經營其服飾系列之用。第二條：雙方
    同意合約有效期為三年整，自二０００年五月一日起至二０
    ０三年四月三十日止。第三條：雙方同意合約有效期內合作
    店之每月抽成額利潤為保證銷售額之百分之二十（含稅），
    保證銷售額設定為新台幣一百十萬元整，倘乙每月銷售額超
    過新台幣二百萬元整時，則超出銷售額之抽成率以百分之十
    （含稅）計算。第四條：雙方同意乙方於本約簽訂生效時須
    繳付甲方新台幣四十萬元整之押金，以乙方於前原合約一九
    九九年五月一日至二０００年四月三日已付甲方之押金相抵
    。於合約期滿或終止時，甲方應立即退還乙方。屆期如甲方
    無法交還乙方押金，則乙方可請求損害賠償，甲方並得承擔
    一切由此引致之費用，不得異議。第五條：雙方同意甲方須
    提供合法之營業之電子收銀機發票於店內予乙方營業使用及
    按時依法申報，並負擔有關稅項。第六條：雙方同意店內每
    天之營業收入由乙方負責收取，並於隔月五日雙方對帳無誤
    後，乙方將結帳後甲方應得之抽成利潤於十日匯入甲方帳號
    ，乙方應實際營業額，扣除甲方抽成利潤額後，開立發票予
    甲方，．．．第八條：隻方同意店內之經營管理由乙方全權
    負責，甲得干涉．．．第十二條：本約開始生效起，甲乙雙
    方須共同執行及遵守本合同所條款，若任何一方有違反以上
    條款或提前解約時，則規同違約：一、若乙方有違反以上條
    款或前解約時，應賠償甲方新台幣四十萬元整之金額作為解
    約金。二、若甲方有違反以上條款或提前解約時，應賠償乙
    方新台幣四十萬元整之金額作為解約金、退回乙方新台幣四
    十萬元之押金及另外賠償乙方裝璜損失．．．」此有原告與
    銀鯨公司台灣分公司八十九年續約之合作店合約及原告九十
    三年九月二十一日聲明書（一）附卷為憑。則由上開合約書
    內容觀之，主要內容係約定原告將上開店面提供給銀鯨公司
    台灣分公司使用，該公司每月再按上開約定之比例（以營業
    收入為準）計算所得之金額給付原告。核其契約內容隻字未
    提及原告購入商品乙事，是並未約定由銀鯨公司台灣分公司
    將其服飾等商品賣給原告，再由原告給付價金給該公司。且
    上開合約書雖名為「合作店合約書」，然依其合約所載銀鯨
    公司台灣分公司使用該房屋須負押金，而原告違約時，須退
    回押金及賠償他方之裝潢損失，另有關營業收入由銀鯨公司
    台灣分公司負責，原告則每月按約定之比例金額收取對價。
    則由該合約書之內容文義可知，原告收取之對價純為提供銀
    鯨公司台灣分公司使用其房屋之對價，依該合約應屬店面之
    租賃契約，而非關於服飾等商品之買賣契約，亦非屬經營服
    飾店之合夥契約，更與一般加盟店係由提供服務之業者授權
    加盟店使用其商標或技術等，並由業者收取權利金，且有關
    營業之盈虧則由加盟店自負之情形迥異。雖原告另爭執其仍
    從事諸多之推廣銷售活動，包括：鼓勵相關銷售人員衝業績
    ，故八十九年七月間招待銀鯨公司台灣分公司銷售人員到童
    年渡假村渡假、九十年一月間宴請銀鯨公司台灣分公司之銷
    售人員，九十年三月間招待銀鯨公司銷售人員到日本旅遊，
    九十二年間鼓勵銷售人員達成目標業績時，可招待到上海旅
    遊等。另原告製作廣告宣傳在店面購買服飾商品享有免費停
    車服務。且原告購入擴大機，用於店內、店外招攬顧客或限
    時搶購之宣傳。此外原告製作存放服飾之架子，發票及換修
    捲門鐵架維護安全，足見原告確有從事合作銷售活動之事實
    云云。然原告所提相關單據，未能憑以認定確用於依前揭合
    作店內。又依合約書約定內容，店內之經營管理係由銀鯨公
    司台灣分公司全權負責，原告並不得干涉，是原告縱有前述
    事實，亦非涉入店內主要經營行為。再者，營業收入既係由
    銀鯨公司台灣分公司向消費者直接收取，商品亦係由銀鯨公
    司台灣分公司之銷售人員交付予消費者，原告實無任何進、
    銷行為，是被告認定原告向銀鯨公司台灣分公司收取上開價
    金屬租金之性質，核無違誤。
六、又依民法第四百二十一條第一項規定，稱租賃者，謂當事人
    約定，一方以物租與他方使用收益，他方支付租金之契約。
    故契約之約定只要符合上開規定，即屬租賃契約之性質，至
    於租金之比例多寡，是否為固定或係採浮動方式計算，在所
    不問。準此，原告與銀鯨公司台灣分公司約定以該公司每月
    之營業額比例計算租金數額，其每月租金數額並不固定，亦
    不影響其為租金之性質。再者，依上開合約書約定，銀鯨公
    司台灣分公司在上開店內經營服飾店，其所販賣之商品，乃
    係由該公司自進自銷，而非由該公司將服飾等商品銷售給原
    告後，再由原告銷售給消費者，依營業稅法等相關法令規定
    ，自不能由原告開立發票給消費者，故原告與銀鯨公司台灣
    分公司雖約定由原告提供發票供該公司使用，然該約定僅便
    於渠等每月結算租金對帳使用，其約定不僅違反行為時營業
    稅法等相關法令，且不因該約定而認定上開合約書非屬租賃
    。是原告主張銀鯨公司台灣分公司依上開合約給付原告之金
    額為其銷貨毛利，而非租金云云，自不可採。
七、本件原告與銀鯨公司台灣分公司簽訂之合作契約書，核屬店
    面之租賃契約，而非服飾等商品之買賣契約，詳如前述，則
    渠等就銷售之商品，應如何開立統一發票予買受人，亦非無
    研究之餘地。按原告雖受委任銷售銀鯨公司台灣分公司提供
    之商品，惟銀鯨公司台灣分公司就其提供之商品，始終保留
    所有權；抑且，有關商品銷售之價格及代銷之方式如何，銀
    鯨公司台灣分公司均未有明確之授權，自與市場上受託代銷
    之合作經營模式有別。又原告亦非受銀鯨公司台灣分公司委
    託代為經營，此與一般加盟店係由提供服務之業者授權加盟
    店使用其商標或技術等，業者收取權利金，加盟店自負有關
    營業盈虧之情形亦不相同。再者，原告與銀鯨公司台灣分公
    司合作經營銷售之型態，與一般百貨公司採專櫃銷售貨物之
    方式亦不相同。蓋百貨公司採專櫃銷售貨物者，其交易方式
    為專櫃供應商銷貨予百貨公司，百貨公司再銷貨予消費者，
    故專櫃供應商與百貨公司間，就其銷售之商品，確實有進、
    銷項之事實，從而專櫃供應商於銷貨時，乃開立百貨公司之
    統一發票交付消費者，核與營業稅法第三十二條第一項及稅
    捐稽徵機關管理營利事業會計帳簿憑證辦法第二十一條第一
    項規定相符，此亦有財政部賦稅署九十二年一月二十八日台
    稅二發字第０九二０四五０七六一號函釋：「按百貨公司採
    專櫃銷售貨物者，其交易性質為專櫃供應商銷貨予百貨公司
    ，百貨公司再銷貨予消費者，故專櫃銷貨時，開立百貨公司
    之統一發票交付消費者。至營業人與另一營業人簽訂合作合
    約書，合作經營銷售貨物之案例，如其合作雙方無進銷貨關
    係，僅單純為租賃關係，則與百貨公司採專櫃銷售貨物之型
    態不同，自不宜比照百貨公司設專櫃型態之方式開立統一發
    票。」可參。本件原告與銀鯨公司台灣分公司合作銷售之經
    營型態，雖約定由銀鯨公司台灣分公司按銷售額之一定比率
    支付報酬予原告，惟銀鯨公司台灣分公司就銷售貨物所得之
    貨款，係由該公司自行收款，其交易性質應認屬該公司之銷
    貨，要與百貨公司採專櫃銷售貨物之情形不同，自無援用上
    揭財政部函釋有關百貨公司採專櫃銷售貨物方式而開立百貨
    公司統一發票之方式為之。其次，原告於系爭合約中既無銷
    售商品予買受人之行為，依法自不能開立統一發票予買受人
    ，然因其有取自銀鯨公司台灣分公司給付之租金收入，是原
    告於收取銀鯨公司台灣分公司款項時，應開立品名「租金收
    入」之統一發票交付該公司作為進項憑證，方屬適法。惟原
    告與銀鯨公司台灣分公司間之憑證實際交付情形，係銀鯨公
    司台灣分公司於銷售貨物時開立原告提供之統一發票，並由
    原告申報銷售額與稅額，原告再於結帳日，由銀鯨公司台灣
    分公司匯撥應得之租金，同時取得銀鯨公司台灣分公司開立
    總銷售額扣除租金後金額之銷貨統一發票，作為原告之進項
    憑證，顯與營業稅法第三十二條第一項及稅捐稽徵機關管理
    營利事業會計帳簿憑證辦法第二十一條第一項規定不符。蓋
    原告無銷貨事實，卻提供統一發票供銀鯨公司台灣分公司直
    接開立與消費者，並由其申報銷售額與稅額；另無進貨事實
    ，卻取得銀鯨公司台灣分公司開立之統一發票，並申報進項
    稅額用以扣抵銷項稅額，其違章事證甚為明確。然原告因其
    申報之銷項稅額大於申報之進項稅額，並未造成實質逃漏稅
    ，但仍有未依規定開立統一發票與實際交易對象之情形，從
    而被告以原告漏未開立統一發票，乃依稅捐稽徵法第四
　　十四條規定，按查明認定之銷售總額處百分之五罰鍰，即無
　　不合。
八、按「．．．二、百貨公司採用專櫃銷售貨物者，如符合下列
    條件，對於供應商提供陳列銷售之貨物，得向主管稽徵機關
    申請依照與供應商約定每次結帳（算）之次日取具進貨統一
    發票列帳：（一）股份有限公司組織。（二）經核准使用藍
    色申報書或委託會計師查核簽證申報營利事業所得稅。（三
    ）申請前一年度未經查獲短、漏開統一發票。三、茲將百貨
    公司及專櫃廠商應辦理事項規定如次：（一）百貨公司應與
    專櫃貨物供應商就有關專櫃貨物之交易，明定結帳期間及抽
    成百分比，訂立書面契約，其結帳期間以不超過一個月為限
    。（二）百貨公司對於採專櫃銷售之貨物，應於銷售時依法
    開立統一發票，並於每次結帳（算）日開立填列銷貨日期、
    品名、數量、規格、單價、稅額、總金額及結帳（算）日期
    之銷貨清單（一式兩聯）交付供應商，據以彙總開立統一發
    票。（三）專櫃貨物供應商收受前項清單後，應即時開立統
    一發票，將該項清單（兩聯）分別粘貼於所開立之統一發票
    收執聯及存根聯背面、於騎縫處加蓋統一發票專用章，將收
    執聯交付百貨公司作為進項憑證列帳，存根聯依照規定妥慎
    保管備查。四、百貨公司應提供其與專櫃供應商間之合約，
    銷售金額，銷貨清單等資料，以供稽徵機關查核其營利事業
    所得稅。」為財政部七十七年四月二日台財稅字第七六一一
    二六五五五號函釋在案。上開函釋意旨乃係財政部就百貨公
    司與專櫃貨物供應商就有關專櫃貨物之交易，應如何開立發
    票，所為技術性、細節性之規定，作為下級稅捐機關執行業
    務之依據，且其規定乃係就百貨公司與專櫃貨物供應商間持
    續之進銷貨行為，為便利其結算及開立發票所為，該解釋意
    旨對當事人並無不利，且不影響營業稅之課徵，並未逾越營
    業稅法等相關規定，爰予援用。經查，原告非屬百貨公司，
    而銀鯨公司台灣分公司在上開店內經營服飾店，其所販賣之
    商品，乃係由該公司自進自銷，已如前述，故該公司亦非專
    櫃貨物供應商，核與財政部上開函釋所指百貨公司與專櫃貨
    物供應商就有關專櫃貨物交易之情形，並不相符，故原告與
    銀鯨公司台灣分公司間，就銷售該公司服飾商品部分，自無
    上開函釋之適用。退而言之，縱使原告主張其與銀鯨公司台
    灣分公司之合作店銷售模式與百貨公司專櫃銷售模式之型態
    極度類似，均屬「先銷後進」之交易模式屬實，然依上開函
    釋意旨，其亦須符合該函釋規定之條件，且須向主管稽徵機
    關申請依照與供應商約定每次結帳（算）之次日取具進貨統
    一發票列帳，始得按上開方式開立發票。本件原告既未向主
    管稽徵機關申請，即與銀鯨公司台灣分公司約定逕行按上開
    合約約定之方式開立發票，自屬無據。況且財政部上開函釋
    係就百貨公司與專櫃貨物供應商就有關專櫃貨物交易部分所
    為之規定，就百貨公司出租攤位收取租金部分，並不在該函
    釋規定範圍，亦即百貨公司若與攤位承租業者約定另收取租
    金，該租金之收入乃屬銷售勞務，而非銷售貨物，亦不在上
    開函釋適用之範圍，自無該函釋之適用。
九、再按「納稅義務人自動向稅捐稽徵機關補報並補繳所漏稅款
    者，凡屬未經檢舉、未經稽徵機關或財政部指定之調查人員
    進行調查之案件，左列之處罰一律免除；其涉及刑事責任者
    ，並得免除其刑：一、本法第四十一條至第四十五條之處罰
    。二、各稅法所定關於逃漏稅之處罰。」稅捐稽徵法第四十
    八條之一固定有明文。本件原告雖謂其事後已經補報補繳稅
    款，係指銀鯨公司台灣分公司銷售貨物時，已先開立原告之
    發票給消費者，而原告按月均與該公司結算，扣除應給原告
    之利潤後，餘額該公司均有開立發票給原告（即原告所謂之
    「先銷後進」，其合約約定之利潤為其銷貨毛利）作為進項
    憑證，據以報繳營業稅，故其已補報補繳營業稅，依上開法
    律規定，自應免罰云云。然查，本件被告係就原告出租店面
    給銀鯨公司台灣分公司所收取之租金，未按規定開立統一發
    票給該公司所為之處罰，核與該公司銷售商品部分應如何開
    立發票及能否依原告所謂「先銷後進」之方式開立發票無涉
    ；縱使如原告所述，銀鯨公司台灣分公司於銷售貨物時，先
    開立原告之發票給消費者，嗣後已經雙方結算，並由該公司
    開立發票給原告作為進項憑證，據以申報營業稅，亦與原告
    本件租金收入應另開立發票給銀鯨公司台灣分公司不同，自
    難以上開進銷貨部分已經申報營業稅，主張本件租金收入部
    分之營業稅已經補報補繳，故原告上開主張，顯不可採。
十、綜上所述，原告之主張，並不可採。從而，被告依原告自八
    十八年二月至九十一年十二月間銷售勞務之銷售額（租金）
    合計一三、三八三、０一二元，以原告未依規定開立統一發
    票與實際買受人銀鯨公司台灣分公司，違反營業稅法第三十
    二條第一項及稅捐稽徵機關管理營利事業會計帳簿憑證辦法
    第二十一條第一項之規定，依稅捐稽徵法第四十四條規定按
    查明認定之銷售總額處百分之五罰鍰六三七、二八六元，並
    無違誤，訴願決定予以維持，亦無不合。原告提起本件訴訟
    ，求為撤銷，為無理由，應予駁回。又本件事證已臻明確，
    兩造其餘攻擊防禦方法與判決結果不生影響，爰不一一論述
    ，附此敘明。
據上論結，本件原告之訴為無理由，依行政訴訟法第一百九十
五條第一項後段、第九十八條第三項前段，判決如主文。
中　　華　　民　　國　九十四　年　　八　　月　三十一　日
                  第一庭審判長法  官　呂佳徵
                              法  官　林勇奮
                              法  官　蘇秋津
以上正本係照原本作成。
如不服本判決，應於判決送達後二十日內向本院提出上訴書狀，
其未表明上訴理由者，應於提起上訴後二十日內向本院提出上訴
理由書（須按對造人數附繕本）；如於本判決宣示或公告後送達
前提起上訴者，應於判決送達後二十日內補提上訴理由書（須附
繕本）。未表明上訴理由者，逕以裁定駁回。
提起上訴應預繳送達用雙掛號郵票七份（每份三十四元）。
中　　華　　民　　國　九十四　年　　八　　月　三十一　日
　　　　　　　　　　　　　　　書記官  陳嬿如
